臺灣高雄地方法院刑事裁定
111年度毒聲字第594號
聲  請  人  臺灣高雄地方檢察署檢察官
被      告  陳慶祥


上列被告因違反毒品危害防制條例案件，經檢察官聲請送觀察、
勒戒(111年度毒偵字第1813號)，本院裁定如下：
    主  文
陳慶祥施用第一、二級毒品，令入勒戒處所觀察、勒戒，其期間
不得逾貳月。
    理  由
一、聲請意旨如附件聲請書所載。
二、按犯毒品危害防制條例第10條之罪者，檢察官應聲請法院裁
    定，令被告入勒戒處所觀察、勒戒，其期間不得逾2月；依
    前項規定為觀察、勒戒或強制戒治執行完畢釋放後，3年後
    再犯第10條之罪者，適用本條前2項之規定，毒品危害防制
    條例第20條第1項、第3項分別定有明文。而上開所謂「3年
    後再犯」，只要本次再犯距最近1次觀察、勒戒或強制戒治
    執行完畢釋放，已逾3年者，即該當之，不因其間有無犯第1
    0條之罪經起訴、判刑或執行而受影響（最高法院刑事大法
    庭109年度台上大字第3826號裁定意旨參照）。
三、又依毒品檢驗學上之常規，尿液中含毒品成分反應所使用之
    檢驗方法，對於受檢驗者是否確有施用毒品行為之判斷，在
    檢驗學常規上恆有絕對之影響。其以酵素免疫分析或薄層定
    性分析等方式為初步篩檢者，因具有相當程度偽陽性之可能
    ，如另以氣（液）相層析、質譜分析等較具公信力之儀器為
    交叉確認，因出現偽陽性反應之機率極低，核足據為對涉嫌
    人不利之認定；再者，依據西元2018年美國FDA網站公布尿
    液中於施用甲基安非他命與安非他命可檢出之時限為2至3天
    ，惟毒品尿液中可檢出之時限，與服用劑量、服用頻率、尿
    液採集時間點、個案體質與代謝情況等因素有關，因個案而
    異，有衛生福利部食品藥物管理署民國108年1月21日FDA管
    字第1089001267號函參照，以上均為本院執行職務所知悉之
    事項，先予敘明。
四、經查：
㈠、被告陳慶祥確有以下施用第一級毒品海洛因及第二級毒品甲
    基安非他命犯行：
１、於111年5月18日17時許，在高雄市○○區○○路000號高雄市立小
    港醫院6B20號病房內，以將海洛因置入針筒內加水稀釋注射
    入體內之方式，施用海洛因1次乙節，業據被告於偵查中坦
    承不諱，且其於111年5月18日18時45分許為警採尿送驗，結
    果呈嗎啡陽性反應，有高雄市政府警察局小港分局毒品案嫌
    疑人尿液代碼與姓名對照表（尿液代碼：J-000000號）及正
    修科技大學超微量研究科技中心111年6月8日尿液檢驗報告
    （原始編號：J-000000號）在卷可佐，足認被告上開任意性
    自白與事實相符。
２、再者，被告於前述時間為警採集尿液送驗，經正修科技大學
    超微量研究科技中心先以酵素免疫分析法為初步檢驗，再以
    液相層析串聯式質譜法確認檢驗結果，另亦呈甲基安非他命
    陽性反應，其中甲基安非他命檢出濃度為618ng/ml、安非他
    命濃度為116ng/ml，有上開尿液檢驗報告（原始編號：J-00
    0000號）附卷為佐，依首揭說明，本件即可排除偽陽性反應
    產生之可能。參以上開尿液檢驗所現之安非他命、甲基安非
    他命濃度，已超過濫用藥物尿液檢驗作業準則第18條規定之
    甲基安非他命陽性判定標準即「甲基安非他命500ng/ml，且
    其代謝物安非他命之濃度在100ng/ml以上」，足認被告確有
    於上開採尿時回溯72小時內某時（不含公權力拘束期間；聲
    請書誤載為「120小時」，予以更正），在不詳地點，以不
    詳方式，施用甲基安非他命無訛。被告於偵查時辯稱：沒有
    施用甲基安非他命云云，顯為推卸之詞，不足採信。準此，
    被告於前揭時間施用海洛因、甲基安非他命等事實，已堪認
    定。
㈡、被告前因施用毒品案件，經本院裁定令入戒治處所施以強制
    戒治後，於93年1月9日因法律修正而視為執行完畢釋放，刑
    責部分經本院以92年度訴字第1953號判決判處應執行有期徒
    刑1年確定並執行完畢，迄今並無再為觀察、勒戒或強制戒
    治處遇之紀錄，有臺灣高等法院被告前案紀錄表在卷可稽，
    本件係被告於前開強制戒治執行完畢釋放3年後所為，依前
    揭說明，縱被告其間因犯施用毒品罪經起訴、判刑或執行，
    仍應依毒品危害防制條例第20條第3項規定，再予適用觀察
    、勒戒之機會。
㈢、本件聲請書載明被告前因毒品、竊盜案件入監執行，甫於111
    年2月8日執行完畢，旋於上開時間涉犯施用毒品犯行，又其
    否認施用甲基安非他命等情，足認其素行非佳，不宜給予附
    命戒癮治療之緩起訴處分（如附件）。而依卷證資料所示，
    被告於前述強制戒治執行完畢釋放後，仍多次因施用毒品，
    經法院判處罪刑確定並入監執行，最近一次於111年2月8日
    執行完畢出監，有上開前案紀錄表附卷可佐，則被告屢犯施
    用毒品犯行，多次入監執行，仍未能矯正惡習，可見其有毒
    品來源、法治觀念淡薄，本件猶否認犯行，難認被告有面對
    本案並正視其患有毒癮之事實，其戒絕毒癮之意志不堅、自
    制力薄弱，若再僅以寬鬆之社區性戒癮治療，確難期待其能
    完全戒絕毒癮。從而，檢察官考量本案具體情節，向本院聲
    請令被告入勒戒處所觀察、勒戒，以監禁式之治療方式，求
    短時間內隔絕被告之毒品來源，務使其專心戒除毒癮，而未
    依刑事訴訟法第253條之1規定對被告為附命完成戒癮治療之
    緩起訴處分，核其此部分職權之行使尚屬合法，形式上亦無
    裁量恣意或濫用之情，於法有據。
五、綜上所述，本件聲請為有理由，應予准許，依毒品危害防制
    條例第20條第3項、第1項，裁定如主文。
中　　華　　民　　國　　111 　年　　9 　　月　　13  　日
                  刑事第三庭  法　官  林青怡
【附件】聲請書乙份
以上正本證明與原本無異。
如不服本裁定應於送達後5日內向本院提出抗告狀。
中　　華　　民　　國　　111 　年　　9 　　月　　13　　日
                              書記官  李欣妍